臺灣臺中地方法院刑事判決　　　　　　 96年度訴字第1930號
公　訴　人　臺灣臺中地方法院檢察署檢察官
被　　　告　乙○○
上列被告因竊盜等案件，經檢察官提起公訴（96年度偵字第8692
號），被告於準備程序就被訴事實為有罪之陳述，經本院合議庭
裁定由受命法官獨任進行簡式審判程序，本院判決如下：
    主    文
乙○○於夜間侵入有人居住之建築物竊盜，累犯，處有期徒刑捌
月；減為有期徒刑肆月，如易科罰金，以新臺幣貳仟元折算壹日
。又行使偽造私文書，足以生損害於公眾及他人，累犯，處有期
徒刑陸月，如易科罰金，以新臺幣貳仟元折算壹日；減為有期徒
刑月，如易科罰金，以新臺幣貳仟元折算壹日；如附表所示之
偽造「甲○○」署押均沒收之。應執行有期徒刑陸月，如易科罰
金，以新臺幣貳仟元折算壹日，如附表所示之偽造「甲○○」署
押均沒收之。
    事    實
一、(一)乙○○前於民國92年間因犯竊盜案件，經本院臺中簡易庭
      以92年度中簡字第1895號判處有期徒刑六月確定，甫於93
      年7月5日縮短刑期執行完畢。
    (二)詎其仍不知警惕，復基於為自己不法所有之意圖，於96年
      3月25日凌晨4時30分之夜間，進入屬於有人居住之建築物
      之臺中市○○路○段118號澄清醫院中港分院15樓1510號
      病房內，徒手竊取在該病房內看護家人之丙○○所有之白
      色SONY-ERICSON行動電話機一支後，即放入自己衣服口袋
      中而得手，嗣經醫院護理人員林惠卿發現乙○○行跡異常
      ，提醒在場人注意財物安全，丙○○方察覺其行動電話遭
      竊，經撥打其行動電話門號後，藉由行動電話機之響鈴而
      查悉遭乙○○所竊，遂報警究辦，經員警到場後，當場自
      乙○○衣服口袋中查獲丙○○所有之上開行動電話機一支
      （業已發還丙○○領回），嗣經員警以現行犯將乙○○逮
      捕後，帶回臺中市警察局第六分局協和派出所接受調查。
    (三)然乙○○為警查獲後，為隱瞞其另案遭通緝之事實，竟基
      於偽造署押及行使偽造私文書之接續犯意，冒用「甲○○
      」之名義接受搜索及調查，並自96年3月25日清晨5時許起
      至8時許止，在臺中市警察局第六分局協和派出所，接續
      在如附表編號1、4所示之扣押筆錄及警詢筆錄等員警於職
      務上所製作之公文書上，偽造如附表所示之「甲○○」簽
      名及指印，並於附表編號2、3所示之逕行逮捕通知書上，
      偽造如附表所示之「甲○○」簽名及指印，而用以偽造成
      表示由「甲○○」收受該逕行逮捕通知書以及不需通知指
      定家屬之意思表示之私文書後，持以行使並交付予承辦警
      員收執，而足以生損害於甲○○之名譽及司法機關偵辦案
      件、調查犯罪之正確性。惟因乙○○無法順暢口述「甲○○」之年籍資料，復於簽名時發生筆誤，當場為承辦員警
      識破其真實身分，因而查悉其上開冒名應訊之犯行。
二、案經臺中市警察局第六分局報請臺灣臺中地方法院檢察署檢
    察官偵查起訴。
    理    由
一、上開犯罪事實，業據被告乙○○坦承不諱，核與證人丙○○
    、林惠卿於警詢中證述情節相符，復有扣押筆錄、扣押物品
    目錄表、扣案物品照片、竊盜地點現場圖、現場照片及如附
    表所示之各該文書在卷可按，足徵被告之自白確與事實相符
    ，得為證據，且堪採信。從而，本案事證明確，被告上開犯
    行，洵堪認定。
二、論罪科刑部分：
  (一)查醫院病房為住院病患及照護病患之家屬、看護人員於住院
    期間之起居場所，病患及看護者對於所居住之病房有一定之
    監督權與管領力，故被告於96年3月25日凌晨4時30分之夜間
    （按依中央氣象局96年日出日沒時刻表所示，該日之日出時
    間為5時57分），基於竊盜之目的進入上開病房，當屬夜間
    侵入有人居住之建築物無訛。
  (二)按刑法上之「署押」，乃指於紙張或物體上簽署之姓名或其
    他符號，以表示其承認所簽署文書之效力，與印文有同一效
    力（最高法院86年度台上字第47號判決要旨可資參照）；而
    刑法第二百十七條第一項所處罰之偽造署押、印文等罪，其
    保護客體旨在維護社會之公共信用，是以具有刑法意義之署
    押、印文本身須在法律上或交易上具有表彰一定意義之重要
    性者，始有予以保護之必要，尚非單以是否具有一定意思（
    即意思性）即作為判斷文書與署押或印文之標準，否則偽造
    署押、印文罪即無單獨成罪之可能，而僅能一律成立偽造私
    （公）文書或準文書罪；從而，署押用於本身得作為收據、
    保證、約定或證明等意義之文件上者，方屬刑法意義之文書
    ，若行為人僅係單純以印文、署押之方式表現承認某項事實
    ，而非與其所表現之物體相結合，即難謂具有刑法意義之文
    書性，應僅單純論以偽造印文、署押罪。查被告在如附表編
    號1、4所示之扣押筆錄及警詢筆錄等員警於職務上所製作之
    公文書上偽造「甲○○」之署押，僅在承認係其在場受搜索
    、扣押、訊問並閱覽筆錄等事實，用以擔保各該筆錄之憑信
    性，並不因有被告之偽造署押，即變異各該筆錄係屬公文書
    之性質，應僅構成刑法第二百十七條之偽造署押罪（最高法
    院91年度台非字第294號判決要旨可資參照）。至於被告在
    如附表編號2、3所示之逕行逮捕通知書上偽造「甲○○」之
    署押，自形式上觀察，即足以知悉係表示其已收受逕行逮捕
    通知書之證明，且其亦向承辦員警表示不需通知家屬之意旨
    ，此與事先在印妥內容之收據上偽簽他人姓名之情形，無分
    軒輊，故被告偽簽及偽捺指印後，復將各該文書持以向承辦
    警員行使交付，該等部分即應構成刑法第二百十六條、第二
    百十條之行使偽造私文書罪（最高法院83年台上字第6631號
    、90年台上字第6057號、93年台上字第1187號等判決要旨參
    照）。
  (三)故核被告於「犯罪事實欄一、(二)」所為，係犯刑法第三百二
    十一條第一項第一款之夜間侵入有人居住之建築物竊盜罪，
    公訴意旨認應依同法第三百二十條第一項之普通竊盜罪處斷
    ，尚有未洽，惟起訴事實相同，本院仍得予以審理，並依法
    變更起訴法條。核被告於「犯罪事實欄一、(三)」所為，則係
    犯刑法第二百十七條之偽造署押罪及同法第二百十六條、第
    二百十條之行使偽造私文書罪。
  (四)被告先後在如附表所示之各該文書上偽造「甲○○」署押之
    行為，及先後偽造如附表編號2、3之私文書之行為，均係基
    於同一冒名應訊之單一犯意，於時空密接之同一司法調查程
    序所生之行為，客觀上亦僅侵害同一法益，分別實現一個犯
    罪構成要件，應各認為係接續犯，各屬單純一罪。而被告偽
    造如附表所示「甲○○」署押之接續行為（包括偽造如附表
    編號2、3所示「甲○○」之署押部分），無從割裂，是則該
    等偽造「甲○○」署押之行為，應認屬偽造如附表編號2、3
    所示私文書之部分行為，不另論罪。而被告偽造如附表編號
    3、4所示之私文書後復持以行使，其偽造之低度行為，應為
    行使之高度行為所吸收，亦不另論罪，故被告於「犯罪事實
    欄一、(三)」所為，當僅論同法第二百十六條、第二百十條之
    行使偽造私文書罪即為已足。
  (五)被告所犯上開二罪之間，犯意各別，行為不同，罪質互異，
    客觀上亦無何裁判上一罪之法律關係，應分論併罰。
  (六)查被告前於92年間因犯竊盜案件，經判處有期徒刑六月確定
    ，甫於93年7月5日縮短刑期執行完畢，有臺灣臺中地方法院
    檢察署刑案資料查註記錄表及臺灣高等法院被告前案紀錄表
    各一份在卷可稽，其於有期徒刑執行完畢後五年內，故意再
    犯本件有期徒刑以上之罪，為累犯，應依刑法第四十七條第
    一項規定，均加重其刑。
  (七)爰審酌被告前有竊盜及施用毒品等前科，素行非佳，其為圖
    變賣他人財物以獲取不法蠅利以及冒名應訊以逃避追緝之犯
    罪動機、目的，其犯罪手段雖稱平和，所竊取之物業已發還
    被害人領回，然其冒用他人名義應訊，將有使他人莫名遭受
    刑事追訴處罰之危險，並危害檢警機關追訴及法院審判犯罪
    人之正確性，殊不可取，惟其犯罪後已坦承犯行，態度尚稱
    良好，暨其智識程度及生活狀況等一切情狀，並參考公訴人
    就「犯罪事實一、(二)」部分具體求處有期徒刑七月以上，就
    「犯罪事實一、(三)」部分具體求處有期徒刑五月以上等情，
    分別量處如主文所示之刑，並就「犯罪事實一、(三)」部分諭
    知易科罰金之折算標準，以示懲儆。
  (八)如附表所示之偽造「甲○○」之簽名及指印，均係偽造之署
    押，應依刑法第二百十九條之規定，宣告沒收之。
  (九)又被告犯罪時間係於96年4月24日以前，合法中華民國九十
    六年罪犯減刑條例規定基準日之前，且無不能減刑之情事存
    在，應依該條例第二條第一項第三款、第九條、第十條第一
    項等規定，分別減其宣告刑期二分之一，並諭知易科罰金之
    折算標準，且合併定其應執行之刑。
三、據上論斷，應依刑事訴訟法第二百七十三條之一第一項、第
    二百九十九條第一項前段、第三百條，刑法第三百二十一條
    第一項第一款、第二百十六條、第二百十條、第二百十七條
    、第四十七條第一項、第四十一條第一項前段、第二百十九
    條、第五十一條第五款，刑法施行法第一條之一，中華民國
    九十六年罪犯減刑條例第二條第一項第三款、第七條、第九
    條、第十條第一項，判決如主文。
中　　華　　民　　國　　96　　年　　7  　月　   30　　日
                  刑事第十二庭  法　官　廖慧如
以上正本證明與原本無異。
如不服本判決，應於送達後十日內向本院提出上訴狀（須附繕本
），上訴於臺灣高等法院臺中分院。
                                書記官　魏宏銘
中　　華　　民　　國　　96　　年　　7  　月　   30　　日
附錄本案論罪科刑法條全文：
中華民國刑法第三百二十一條第一項
犯竊盜罪而有左列情形之一者，處六月以上、五年以下有期徒刑
：
一  於夜間侵入住宅或有人居住之建築物、船艦或隱匿其內而犯
    之者。
二  毀越門扇、牆垣或其他安全設備而犯之者。
三  攜帶兇器而犯之者。
四  結夥三人以上而犯之者。
五  乘火災、水災或其他災害之際而犯之者。
六  在車站或埠頭而犯之者。
中華民國刑法第二百十條
偽造、變造私文書，足以生損害於公眾或他人者，處五年以下有
期徒刑。
中華民國刑法第二百十六條
行使第二百十條至第二百十五條之文書者，依偽造、變造文書或
登載不實事項或使登載不實事項之規定處斷。
附表：
┌──┬─────┬────────────────┬──────┬─────────┐
│編號│  時  間  │  偽造署押所在之文書名稱及位置  │偽造署押數量│    卷證所在處    │
├──┼─────┼────────────────┼──────┼─────────┤
│ 1  │96年3月25 │扣押筆錄（受執行人甲○○）之「受│簽名共貳枚  │臺中市警察局第六分│
│    │日5時許   │搜索人欄」及「受執行人欄」      │指印共貳枚  │局號警卷P.19-20   │
├──┼─────┼────────────────┼──────┼─────────┤
│ 2  │96年3月25 │逕行逮捕通知書（警局留存聯）之「│簽名壹枚    │上開警卷P.34      │
│    │日5時許   │被通知人姓名欄」（指印壹枚）及「│指印共貳枚  │                  │
│    │          │被通知人簽名捺印欄」（簽名、指印│            │                  │
│    │          │各壹枚）                        │            │                  │
├──┼─────┼────────────────┼──────┼─────────┤
│ 3  │96年3月25 │逕行逮捕通知書（送指定親友聯）之│簽名共貳枚  │上開警卷P.33      │
│    │日5時許   │「被通知人簽名捺印欄」及「不用通│指印共貳枚  │                  │
│    │          │知家屬確認欄」                  │            │                  │
├──┼─────┼────────────────┼──────┼─────────┤
│ 4  │96年3月25 │承辦員警對自稱「甲○○」之人所製│簽名貳枚    │上開警卷P.3-6     │
│    │日8時許   │作之警詢筆錄                    │指印拾伍枚  │                  │
└──┴─────┴────────────────┴──────┴─────────┘
（以下空白）
